【裁判字號】    95,易,1579
【裁判日期】    951101
【裁判案由】    毒品危害防制條例
【裁判全文】
臺灣高雄地方法院刑事判決              95年度易字第1579號
公  訴  人  臺灣高雄地方法院檢察署檢察官
被      告  甲○○
                    （另案於臺灣高雄監獄執行中）
上列被告因毒品危害防制條例案件，經檢察官提起公訴（95年度
毒偵字第5838號），被告於準備程序中就被訴事實為有罪之陳述
，經告以簡式審判之旨，本院合議庭裁定由受命法官獨任進行簡
式審判程序，判決如下：
    主  文
甲○○施用第二級毒品，累犯，處有期徒刑陸月，如易科罰金，
以銀元參佰元即新臺幣玖佰元折算壹日。
    事  實
一、甲○○曾於民國91年間，因施用毒品案件，經本院以91年毒
    聲字第2208號裁定送強制戒治，並以91年鳳簡字642 號判決
    判處有期徒刑4 月確定，強制戒治部分於92年7 月24日戒治
    期滿執行完畢；其又因施用毒品及妨害自由案件，經本院分
    別以91年訴字第3582號及91年易字第2137號判處有期徒刑10
    月、6 月確定；上開3 罪經本院以92年聲字第1669號裁定定
    其應執行刑為有期徒刑1 年4 月，於93年10月31日縮刑期滿
    執行完畢。詎其仍不知悔改，復基於施用第二級毒品安非他
    命之犯意，於95年5 月23日10時許及95年5 月26日9 時5 分
    許為警採尿時回溯24小時內某時，在高雄縣鳳山市○○里○
    ○路133 號7 樓自家住宅，以將安非他命放入玻璃球內加熱
    吸食所生煙霧之方法，持續施用第二級毒品安非他命2 次。
    嗣於95年5 月26日8 時30分許，在高雄市○○區○○路與青
    年路口，因行跡可疑，遭警盤查，經同意採尿送驗後，其尿
    液呈第二級毒品甲基安非他命陽性反應，始知悉上情。
二、案經高雄市政府警察局新興分局報告臺灣高雄地方法院檢察
    署檢察官偵查起訴。
    理  由
一、被告甲○○曾於民國91年間，因施用毒品案件，經本院以91
    年毒聲字第2208號裁定送強制戒治，於92年7 月24日戒治期
    滿執行完畢，有臺灣高等法院被告前案記錄表在卷可稽，其
    於5 年內再度施用毒品，已合於毒品危害防制條例第23條第
    2 項之規定，應依法論科。又本件被告所犯為死刑、無期徒
    刑或最輕本刑為3 年以上有期徒刑以外之罪，其於準備程序
    中就被訴事實為有罪之陳述，經法官告知簡式審判程序之旨
    ，並聽取公訴人之意見後，依刑事訴訟法第273 條之1 第1
    項規定，裁定由受命法官獨任進行簡式審判程序，合先敘明
    。
二、訊據被告對上開犯行均坦承不諱，被告之尿液經具備鑑定尿
    液中毒品反應專業能力之臺灣檢驗科技股份有限公司檢驗後
    ，呈甲基安非他命陽性反應，有該公司95年7 月3 日編號
    KＺ000000000000號濫用藥物尿液檢驗報告、尿液採證代碼對
    照表及檢體監管紀錄表各1 份可資參照，而人體施用第二級
    毒品安非他命，最長於施用後後1 至4 天內可於尿液中檢出
    之醫學經驗，亦經行政院衛管制藥品管理局91年10月3 日管
    檢字第110436號函文釋示明確，顯見被告確有施用第二級毒
    品海洛因之犯行，被告出於任意性之自白與事實相符，從而
    本件事證明確，被告犯行已堪認定。
三、查被告行為後，刑法於94年2月2日修正公布，於95年7月1日
    施行，而修正後刑法第2條第1項之規定，係規範行為後法律
    變更所生新舊法律比較適用之準據法，於修正後刑法施行後
    ，應適用修正後刑法第2條第1項之規定，為「從舊從輕」之
    比較。而依修正前刑法第47條規定，只需受徒刑執行完畢5
    年內再犯有期徒刑以上之罪，無論係何種犯罪均為累犯，應
    加重其刑，而修正後刑法第47條第1項，必須「故意」犯罪
    方能構成累犯，本件被告係故意犯罪，無論新舊法均構成累
    犯，新法對被告並無有利之處，應依舊法處斷之。
四、按刑事法若干犯罪行為態樣，本質上原具有反覆、延續實行
    之特徵，立法時既予特別歸類，定為犯罪構成要件之行為要
    素，則行為人基於概括之犯意，在密切接近之一定時、地持
    續實行之複次行為，倘依社會通念，於客觀上認為符合一個
    反覆、延續性之行為觀念者，於刑法評價上，即應僅成立一
    罪，有最高法院95年度台上字第1079號判決可資參照。蓋此
    種犯罪，只需包括論以一罪，已足以評價其不法內涵，無須
    另論以數罪，此即學理上所稱「集合犯」。而施用毒品具成
    癮性，甚難戒斷，施用者為追求快感並避免毒癮發作之痛苦
    ，須持續、密接施用毒品以解癮，是施用毒品行為，本質上
    具有反覆實施之特性，而多次施用毒品之犯行，社會通念亦
    認為客觀上符合一個反覆、延續性之行為觀念。又被告前經
    觀察、勒戒，已如前述，其於勒戒完畢後仍為本件多次施用
    毒品犯行，顯已具成癮之病患人格特質，主觀上當有不斷施
    用之犯意。綜上所述，被告犯行已符合集合犯之要件，揆諸
    上開說明，應認僅成立一罪。末按本件以集合犯論處，雖與
    先前實務見解認係成立連續犯不同，然此僅屬法律見解之變
    更，與新舊法比較無涉，附此敘明。
五、核被告所為，係犯毒品危害防制條例第10條第2 項之施用第
    二級毒品罪。其持有毒品之低度行為應為施用毒品之高度行
    為所吸收，不另論罪。被告前因兩度施用毒品及妨害自由案
    件，經本院分別91年鳳簡字第642 號、以91年訴字第3582號
    及91年易字第2137號判處有期徒刑4 月、10月、6 月確定，
    上開3 罪經本院以92年聲字第1669號裁定定其應執行刑為有
    期徒刑1 年4 月，於93年10月31日縮刑期滿執行完畢。有臺
    灣高等法院被告前案紀錄表在卷可稽，其於執行完畢後5 年
    內故意再犯本件有期徒刑以上之罪，為累犯，應依刑法第47
    條加重其刑。爰審酌被告施用毒品，經強制戒治後猶不知悔
    悟，犯罪之動機、目的、施用期間、次數、所生身心之危害
    ，犯罪後之態度等一切情狀，量處如主文所示之刑。被告行
    為後，刑法經前開修正，刑法第41條易科罰金之規定亦有變
    動，被告行為時易科罰金之折算標準，修正前刑法第41條之
    規定為銀元1 元以上3 元以下，又修正前罰金罰鍰提高標準
    條例第2 條規定易科罰金就其原定數額提高為100 倍折算1
    日，即銀元100 元以下300 元以下，折算為新臺幣後，最高
    得以銀元300 元即新臺幣900 元折算1 日，而依修正後之刑
    法第41條，則係以新臺幣1000元、2000元或3000元折算一日
    ，罰金罰鍰提高標準條例第2 條刪除，無須提高倍數，是新
    法最低之折算金額仍較舊法為高，比較結果，自以修正前之
    舊法有利於被告，應依舊法諭知易科罰金之折算標準。
據上論斷，應依刑事訴訟法第273 條之1 第1 項、第299 條第1
項前段，毒品危害防制條例第10條第2 項，刑法第11條前段、第
2條第1項前段，修正前刑法第47條、第41條第1項前段，判決如
主文。
本案經檢察官乙○○到庭執行職務。
中    華    民    國    95    年    11    月    1     日
                  刑事第九庭    法  官   王奕勛
以上正本證明與原本無異。
如不服本判決，應於收受送達後10日內向本院提出上訴書狀。
中    華    民    國    95    年    11    月    1     日
                                書記官    陳心儀
毒品危害防制條例第10條
施用第一級毒品者，處 6 月以上 5 年以下有期徒刑。
施用第二級毒品者，處 3 年以下有期徒刑。


司法院資訊處製作；財團法人民間司法改革基金會備份。
